【裁判字號】    98,聲,38
【裁判日期】    980211
【裁判案由】    返還提存物
【裁判全文】
臺灣新竹地方法院民事裁定                98年度聲字第38號
聲  請  人  丙○○
相  對  人  乙○○
相  對  人  上寶建設股份有限公司
法定代理人  甲○○
上列聲請人聲請返還擔保金事件，本院裁定如下：
    主  文
本院九十六年度存字第六四六號提存事件，聲請人所提存之擔保
金新台幣拾肆萬元，准予返還。
    理  由
一、按訴訟終結後，供擔保人證明已定20日以上之期間，催告受
    擔保利益人行使權利而未行使，法院應依供擔保人之聲請，
    以裁定命返還其提存物，民事訴訟法第104條第1項第3款前
    段定有明文；又上開規定，於其他依法令供訴訟上擔保者準
    用之，此觀同法第106條之規定意旨亦明。再民事訴訟法第
    104條第1項第2款所謂「訴訟終結」，應從廣義解釋，包括
    撤銷假扣押或假處分裁定及執行程序終結在內。惟強制執行
    法第132條第3項，規定債權人收受假扣押或假處分裁定後已
    逾30日者不得聲請執行。故假扣押或假處分之供擔保人，於
    法院撤銷假扣押或假處分之執行後，如該假扣押或假處分裁
    定已逾上開30日期間而不得聲請執行時，自不因供擔保人未
    聲請撤銷假扣押或假處分裁定，而影響其依民事訴訟法第
    106條準用同法第104條第1項第2款規定行使定期催告及返還
    擔保物之權利，最高法院88年度台抗字第682號裁判要旨可
    供參照。
二、本件聲請意旨略以：聲請人與相對人間請求給付票款事件，
    聲請人前遵本院96年度裁全字第660號民事裁定，為擔保假
    扣押實施，曾提供新台幣340,000元為擔保金，並以96年度
    存字第646號提存事件提存後，聲請本院以96年度執全字第
    464號假扣押強制執行在案。嗣因聲請人業已撤回部分假扣
    押之執行，其餘未撤回執行部分之假扣押標的，業經相對人
    乙○○依上開假扣押裁定供擔保免為假扣押，而為執行法院
    撤銷假扣押之執行。嗣聲請人於取得本票裁定後，業依96年
    度執字第25821 號強制執行事件，就相對人乙○○提存之擔
    保金執行完畢。訴訟終結後，並經本院通知受擔保利益人即
    相對人行使權利，且迄今仍未行使權利，為此請求返還上開
    提存之擔保金等語，並提出本院97年度聲字第1000號裁定影
    本乙份為證。
三、經查，聲請人主張之事實，除據其提出前開證據外，並經本
    院依職權調取本院96年度裁全字第660號假扣押事件、96年
    度執全字第464 號假扣押執行事件、96年度執字第25821 號
    執行事件、96年度存字第646 號提存事件及97年度聲字第10
    00號通知受擔保利益人行使權利事件卷宗，核與聲請人前開
    所述相符。次查，本件假扣押執行程序既經聲請人即債權人
    部分撤回執行，且相對人乙○○供擔保免為假扣押之擔保金
    ，業已執行完畢，則參諸前述，假扣押之執行程序自已終結
    ，符合廣義的訴訟終結要件。相對人於聲請人聲請本院發函
    催告其行使權利而未行使，亦經本院依職權查明兩造間於本
    院並無訴訟或非訟事件繫屬，有本院前案紀錄表號函在卷可
    稽。從而，聲請人聲請返還前開提存之擔保金，即無不合，
    應予准許。
中    華    民    國    98    年    2     月    11    日
                  民事第一庭    法  官  蔡孟芳
以上正本係照原本作成。
如對本裁定抗告須於裁定送達後10日內向本院提出抗告狀。
中    華    民    國    98    年    2     月    11    日
                                書記官  李慧娟


司法院資訊處製作；財團法人民間司法改革基金會備份。
